【裁判字號】    90,訴,3644
【裁判日期】    920116
【裁判案由】    返還融資款
【裁判全文】
臺灣臺北地方法院民事判決  九十年度訴字第三六四四號
    原      告  復華證券金融股份有限公司
    法定代理人  丙○○
    訴訟代理人  丁○○
                乙○○
                甲○○
    被      告  戊○○
    訴訟代理人  己○○
右當事人間請求返還融資款事件，本院判決如左：
    主      文
被告應給付原告新台幣柒拾陸萬仟壹佰零玖元，及自民國八十八年一月十二日起至
清償日止，按年息百分之九點九五計算之利息，並按上開利率百分之十加付違約金。
訴訟費用由被告負擔。
    事      實
甲、原告方面：
一、聲明：如主文第一項所示。
二、陳述：
（一）被告於民國八十七年十月十三日，與原告簽訂融資融券契約書，向原告申請開
      立第000000000號之股票信用交易帳戶。而依融資融券契約書第一條
      、第三條、第六條之約定，兩造有關股票融資融券之買賣，應依原告融資融券
      業務操作辦法（下稱操作辦法）之約定；並以融資買進之股票，為融資擔保品
      ；且若融資擔保品不足法定維持率，經原告通知被告限期補足差額，被告未補
      足時，原告得處分該擔保品。嗣被告自八十七年十月二十七日起，以融資之方
      式，買進聚隆纖維股份有限公司（下稱聚隆公司）股票，共三十四萬五千股，
      其中向原告融資新台幣（下同）伍佰柒拾玖萬仟元。惟因股市不佳，股價連
      續下跌，導致被告之融資擔保品，自八十七年十二月二十一日起，即低於百分
      之一百二十，不足法定維持率，經原告依融資融券契約書、操作辦法之相關約
      定，通知被告限期補足差額。詎被告竟置之不理，原告即依融資融券契約書第
      六條之約定，於八十八年一月八日，處分擔保品後，所得金額扣抵手續費、證
      券交易稅、融資利息、融資本金後，被告尚欠原告柒拾陸萬仟壹佰零玖元，
      及自八十八年一月十二日起算之利息、違約金。爰依融資融券契約書及操作辦
      法之約定，請求被告給付柒拾陸萬仟壹佰零玖元，及自八十八年一月十二日
      起至清償日止，按年息百分之九點九五計算之利息；並按上開利率百分之十加
      計違約金。
（二）對被告抗辯所為之陳述：
  １、本件融資債務事件，被告抗辯稱於八十七年之際，證券市場上盛行以郵寄申購
      股票，當時剛好聚隆公司之監察人即證人陳貴美告知，可為被告代辦申購股票
      ，被告即將國民身分證交由證人陳貴美辦理申購事宜，惟對於開立系爭信用帳
      戶暨簽訂契約書，以及買賣聚隆纖維股票，全然不知情云云。惟查，關於申購
      處理辦法規定，被告所陳述之情形，乃係虛偽不實。因於八十六年十一月一日
      之前，申購之作業方式，為投資人得利用主辦承銷商備置承銷公告及申購書，
      或以報紙承銷公告之申購書，或影本或自行印製規格尺寸相當之申購書辦理申
      購，此自台北市證券商業同業公會，八十六年六月十七日公告施行之證券商承
      銷或再行銷售有價證券處理辦法第四十七條規定自明。惟自八十六年十一月一
      日起即變更前述作業方式，而採行向經紀商委託申購，亦即應於證券商處開立
      證券帳戶，此自台北市證券商業同業公會八十六年十一月一日公告施行之證券
      商承銷或再行銷售有價證券處理辦法第四十九條規定即明。然聚隆公司辦理現
      金增資公開申購作業，係於八十七年七月份，依上開第二項說明，投資人欲辦
      理公開申購股票者，即應至證券商開立帳戶，始可申購之。非如被告辯稱係為
      辦理郵寄申購股票，而將國民身分證交由第三人，被告之陳述，顯與事實不相
      符。故被告將國民身分證交由第三人之前，該第三人應已將使用目的告知被告
      ，被告始同意交付，並同意其代為開立受託買賣有價證券契約帳戶及系爭信用
      帳戶。
  ２、另系爭信用帳戶之開立，應有取得被告之同意。因依被告抗辯稱：「被告去抽
      聚隆股票，是被告的太太叫人家拿去的，名字是邱柚；是被告的太太邱柚去抽
      的，拿被告的身分證影本參加，可能是託人拿去的，後來沒有抽到。」且被告
      又抗辯稱：「邱柚曾經委託聚隆公司的監察人陳貴美購買聚隆公司股票，但是
      ，在聚隆公司上市後就賣掉了，但是只有幾張而已，被告本人沒有買過股票，
      是邱柚用被告的名義去買的，那時可能有提供身分證去買，所以提供身分證是
      去買聚隆股票。」按依被告初抗辯提供國民身分證，係辦理股票申購事宜，惟
      被告因原告所提出股票申購作業辦法及程序後，始知前述抗辯與事實不符，又
      更改抗辯稱係因被告之配偶邱柚委託第三人，以被告之名義買買系爭股票。是
      綜觀上開被告陳述之事實，其間互有矛盾及破綻之情，足知系爭信用帳戶之開
      立，被告知情，且亦同意始提供國民身分證辦理之。綜上，被告與被告之配偶
      邱柚為夫妻，按夫妻本係家庭主體，關係密切相依，就日常生活、子女、工作
      等事項，彼此交談、協商，乃事屬平常，且被告自承被告之配偶邱柚，以被告
      之名義買賣聚隆公司股票，被告應已事前知悉及同意邱柚提供被告之國民身分
      證予證人陳貴美辦理開戶事宜。依此，自有民法上授與代理權予該第三人辦理
      開戶作業之情，被告當應負本人之責。
  ３、又被告抗辯稱國民身分證遭他人盜用，則被告應對盜用之事實，應負舉證責任
      。按當事人主張有利於己之事實者，就其事實有舉證之責任，民事訴訟法第二
      百七十七條定有明文。本件被告自承國民身分證未曾遺失過，惟又辯稱被告之
      國民身分證被冒用，而該被冒用之事實，乃係一變態之事實，有利於被告，故
      依舉證責任分配原則，應由被告舉證以證其說。再者，被告之證券交割銀行帳
      戶資金往來，係大多由第三人匯出入，足徵被告買賣帳戶應有授權第三人使用
      ，自應負授權人之責。按現行證券交易市場之制度，投資人進行買賣交易，俟
      成交後，即須將自備款項撥入所屬往來證券商之交割銀行，所開立之交割專戶
      ，如該銀行帳戶已存入自備款項，其所屬證券商即依應行程序替投資人完成交
      割。據上所言，本件系爭股票成交後，該股票之買賣價金及股票，皆置於被告
      之信用帳戶內，亦即置於被告得任意使用之狀態，倘非被告同意開立系爭信用
      帳戶及買賣股票，第三人不可能願甘冒風險，而平白將資金或股票任意置於被
      告得隨時支配使用之狀態。被告果倘未予配合開立交割銀行帳戶，對於已成交
      之交易，被告將無法辦理匯款交割事宜，致有違約交割發生之虞。然依合作金
      庫銀行股份有限公司繼榮分行（原為台中市第五信用合作社，下稱合作金庫銀
      行繼榮分行）提供被告之交割銀行帳戶資金往來明細以觀，被告帳戶內之交易
      ，均係由第三人轉帳交割，足徵被告應有配合開立銀行帳戶之實，並將該帳戶
      授權與第三人使用，第三人始無所忌憚將款項及股票，置於被告支配使用之狀
      態。綜上而論，系爭股票縱非由被告下單買入，然被告既有授權第三人開立系
      爭帳戶及使用，被告自應負授權人之責，而依契約負清償責任。
三、證據：提出融資融券契約書、開立證券信用交易帳戶申請表、操作辦法摘錄條文
    、證券商承銷或再行銷售有價證券處理辦法、財政部證券暨期貨管理委員會八十
    七年二月十二日復證（八七）字第一六六號函、信用交易應補差價明細表、信用
    交易應處分擔保品明細表、通知清償函文、聚隆公司之公司變更登記事項卡各一
    份，大宗限時掛號函件存根聯二份，合併買賣報告書暨交割憑單三份、委託書八
    份為證，並聲請訊問證人劉尚文、陳貴美；且聲請向德信綜合證券股份有限公司
    （原名為：中興證券股份有限公司，下稱德信證券公司），調閱被告受託買賣有
    價證券帳戶契約書、印鑑卡等，以及向世華商業銀行、合作金庫銀行，調閱被告
    之開戶資料。
乙、被告方面：
一、聲明：駁回原告之訴。
二、陳述：原告提出之開立證券信用交易帳戶申請表上，確係被告之國民身分證影本
    ，但被告並未於融資融券契約書、開立證券信用交易帳戶申請表上簽名、蓋章。
    另被告曾為購買聚隆公司股票，提供國民身分證參加抽籤，是被告之國民身分證
    ，應係遭他人冒用，向原告申請融資信用交易帳戶，此從台灣彰化地方法院八十
    九年度訴字第二七八號刑事判決中，認定聚隆公司之董事長鄭孟松和財務處長吳
    秋月，為聚隆公司之股價護盤，而冒用被告等人頭帳戶護盤，即得以明瞭。
三、證據：提出本院九十年度訴字第三六四三號民事判決、台灣彰化地方法院八十九
    年度訴字第二七八號刑事判決各一份為證。
丙、本院依職權訊命被告本人、被告之訴訟代理人己○○、證人陳貴美，當庭書寫被
    告之姓名十次附卷，並影印本院九十年度訴字第三七九○號返還融資款事件，九
    十年十二月十二日之言詞辯論筆錄附卷。
    理      由
甲、得心證之理由：
一、原告起訴主張：被告於八十七年十月十三日，與原告簽訂融資融券契約書，向原
    告申請開立第000000000號之股票信用交易帳戶。而依融資融券契約書
    第一條、第三條、第六條之約定，兩造有關股票融資融券之買賣，應依操作辦法
    之約定；並以融資買進之股票，為融資擔保品；且若融資擔保品不足法定維持率
    ，經原告通知被告限期補足差額，被告未補足時，原告得處分該擔保品。嗣被告
    自八十七年十月二十七日起，以融資之方式，買進聚隆公司股票，共三十四萬五
    千股，其中向原告融資伍佰柒拾玖萬仟元。惟因股市不佳，股價連續下跌，導
    致被告之融資擔保品，自八十七年十二月二十一日起，即低於百分之一百二十，
    不足法定維持率，經原告依融資融券契約書、操作辦法之相關約定，通知被告限
    期補足差額。詎被告竟置之不理，原告即依融資融券契約書第六條之約定，於八
    十八年一月八日，處分擔保品後，所得金額扣抵手續費、證券交易稅、融資利息
    、融資本金後，被告尚欠原告柒拾陸萬仟壹佰零玖元，及自八十八年一月十二
    日起算之利息、違約金。爰依融資融券契約書及操作辦法之約定，請求被告給付
    柒拾陸萬仟壹佰零玖元，及自八十八年一月十二日起至清償日止，按年息百分
    之九點九五計算之利息；並按上開利率百分之十加計違約金等語。
二、被告則以：原告提出之開立證券信用交易帳戶申請表上，確係被告之國民身分證
    影本，但被告並未於融資融券契約書、開立證券信用交易帳戶申請表上簽名、蓋
    章。另被告曾為購買聚隆公司股票，提供國民身分證參加抽籤，是被告之國民身
    分證，應係遭他人冒用，向原告申請融資信用交易帳戶，此從台灣彰化地方法院
    八十九年度訴字第二七八號刑事判決中，認定聚隆公司之董事長鄭孟松和財務處
    長吳秋月，為聚隆公司之股價護盤，而冒用被告等人頭帳戶護盤，即得以明瞭云
    云，資為抗辯。
三、兩造不爭執之事實：
（一）原告主張以被告之名義，於八十七年十月十三日，與原告簽訂融資融券契約書
      ，向原告申請開立第000000000號之股票信用交易帳戶之事實，業據
      其提出融資融券契約書、開立證券信用交易帳戶申請表各一份為證，並經訊問
      證人劉尚文，亦為被告所不爭執。則原告此部分主張之事實，自堪信為真實。
（二）原告復主張以被告之名義，向被告開設之第000000000號之股票信用
      交易帳戶，於八十七年十月二十七日起，以融資之方式，買進聚隆公司股票，
      共三十四萬五千股，向原告融資伍佰柒拾玖萬仟元；嗣自八十七年十二月二
      十一日起，前述擔保品低於百分之一百二十，不足法定維持率，原告於八十八
      年一月八日，處分擔保品後，所得金額扣抵手續費、證券交易稅、融資利息、
      融資本金後，該帳戶尚欠原告柒拾陸萬仟壹佰零玖元，及自八十八年一月十
      二日起算之利息、違約金之事實，復據其提出信用交易應補差價明細表、信用
      交易應處分擔保品明細表、通知清償函文、聚隆公司之公司變更登記事項卡各
      一份，大宗限時掛號函件存根聯二份，合併買賣報告書暨交割憑單三份、委託
      書八份份為證，復經聲請訊問證人劉尚文，復為被告所不爭執，亦堪信為真實
      。
四、兩造爭執之爭點：
    至原告另主張被告開立之第000000000號股票信用交易帳戶，自八十七
    年十月二十七日起，以融資之方式，買進聚隆公司股票，共三十四萬五千股，向
    原告融資伍佰柒拾玖萬仟元；嗣因融資擔保品低於百分之一百二十，不足法定
    維持率，經原告通知被告限期補足差額，被告未為補足，原告處分擔保品後，被
    告尚欠原告柒拾陸萬仟壹佰零玖元及利息、違約金，被告依融資融券契約書及
    操作辦法之約定，應負擔給付責任之部分；則被告否認之，並抗辯稱：被告並未
    於融資融券契約書、開立證券信用交易帳戶申請表上簽名、蓋章；且被告曾為購
    買聚隆公司股票，提供國民身分證參加抽籤，是被告之國民身分證，應係遭他人
    冒用，向原告申請融資信用交易帳戶等前揭情詞抗辯之。是本件依兩造之書狀往
    來，以及於言詞辯論期日所為之整理協議簡化爭點，確認兩造爭執之爭點，即在
    於：被告是否向原告申請開設系爭股票信用交易帳戶，而以融資之方式，買進聚
    隆公司股票三十四萬五千股？
五、關於本件之爭點，分述如下：
（一）經查，依民事訴訟法第二百七十七條規定：「當事人主張有利於己之事實者，
      就其事實有舉證之責任。但法律別有規定，或依其情形顯失公平者，不在此限
      。」本件原告主張被告於八十七年十月十三日，向原告提出開立證券信用交易
      帳戶申請表，與原告簽訂融資融券契約書，向原告申請開立第0000000
      00號之股票信用交易帳戶；嗣被告自八十七年十月二十七日起，以融資之方
      式，買進聚隆公司股票，共三十四萬五千股，向原告融資伍佰柒拾玖萬仟元
      等情。則依前述民事訴訟法第二百七十七條所規定舉證責任分配之法則，原告
      自應就被告與原告簽訂融資融券契約書，向原告申請上開股票信用交易帳戶，
      進而融資買進前述聚隆公司股票，此一有利於己之事實，負舉證之責任。而原
      告就此部分，係提出附有被告國民身分證正反面影本之開立證券信用交易帳戶
      申請表，及融資融券契約書，以為證明。嗣經本院當庭核對被告目前使用之國
      民身分證，與附於上開開立證券信用交易帳戶申請表上，有關被告之國民身分
      證正反面影本，除了在國民身分證反面之職業欄中，有關選舉時所加蓋之印記
      ，以及戶籍地址變更之登記外，其餘部分完全相同，此有被告之國民身分證正
      反面影本在卷，亦為被告所自認。可知附於上開開立證券信用交易帳戶申請表
      上，有關被告之國民身分證正反面影本，確實係影印自被告目前持有使用之國
      民身分證，應堪認定。
（二）次查，經本院核對附於上開開立證券信用交易帳戶申請表上，有關被告之國民
      身分證正反面影本，與被告目前持有使用之國民身分證，係屬相同後，被告抗
      辯稱被告目前持有使用之國民身分證，雖從未遺失過，但被告曾於聚隆公司股
      票上市時，提供國民身分證參加買賣聚隆公司股票之抽籤，被告之國民身分證
      ，應係遭他人冒用云云。則依前述民事訴訟法第二百七十七條所規定舉證責任
      分配之法則，個人之國民身分證，由自己使用為常態，被人盜用為變態，主張
      變態事實之當事人，自應就自己之國民身分證被盜用之事實，負舉證之責任。
      本件被告對於原告提出之開立證券信用交易帳戶申請表上，有關被告之國民身
      分證正反面影本，與被告目前持有使用中之國民身分證正本，係屬相符，為由
      被告持有之國民身分證正本所影印而來，並不爭執，但抗辯稱係遭他人盜用，
      則被告自應就遭他人盜蓋一節，負舉證責任。惟被告就上開國民身分證係遭他
      人盜用之抗辯，並未提出任何證據，予以證明，僅抗辯稱被告曾為購買聚隆公
      司股票，提供國民身分證參加抽籤，被告之國民身分證，應係遭他人冒用云云
      。然於八十六年十一月一日之前，申購上市公司股票之作業方式，為投資人得
      利用主辦承銷商備置承銷公告及申購書，或以報紙承銷公告之申購書，或影本
      或自行印製規格尺寸相當之申購書辦理申購，此有台北市證券商業同業公會八
      十六年六月十七日公告施行之證券商承銷或再行銷售有價證券處理辦法第四十
      七條規定在卷。但自八十六年十一月一日起，即變更前述作業方式，採行向經
      紀商委託申購，亦即應於證券商處開立證券帳戶，此亦有台北市證券商業同業
      公會八十六年十一月一日公告施行之證券商承銷或再行銷售有價證券處理辦法
      第四十九條規定在卷。是本件聚隆公司曾於八十七年七月間，因辦理現金增資
      公開申購作業，則依上開第二項說明，本件被告若欲公開申購聚隆公司之股票
      ，應至證券商開立帳戶，始可申購之。被告上開曾為購買聚隆公司股票，提供
      國民身分證參加抽籤云云，自不足採。
（三）再查，本件系爭融資融券契約書之簽立，係由原告之代理證券商即訴外人德信
      證券公司代理原告簽訂，並係由德信證券公司之職員即證人劉尚文負責，且上
      開融資買進聚隆公司股票，共三十四萬五千股，亦係由證人劉尚文接受下單買
      進，此有兩造均不爭執之融資融券契約書、開立證券信用交易帳戶申請表、委
      託書在卷足憑，亦經證人劉尚文結證屬實。然證人劉尚文於本院告知刑法有關
      偽證罪之處罰後，僅具結證稱：本件融資融券契約書、開立證券信用交易帳戶
      申請表之簽定，係在聚隆公司位於彰化縣彰化市○○路之聚隆公司總公司所辦
      理，簽約當時並未見過被告本人；至有關本件融資買進聚隆公司股票，係由聚
      隆公司之財務課人員即訴外人李崇吉下單；因為本件簽定融資融券契約時，德
      信證券公司即表示被告之帳戶，會由訴外人李崇吉下單等語。是依證人劉尚文
      上開證述，並無法證明前述融資融券契約書，係由被告所親自簽訂，僅得證明
      本件融資買進之聚隆公司股票，共三十四萬五千股，係由訴外人李崇吉下單買
      進。
（四）另查，被告前於八十七年十月二日，與德信證券公司簽訂委託買賣證券受託契
      約、櫃臺買賣有價證券開戶契約，向德信證券公司申請開立第一三八○八二號
      股票普通交易帳戶，所出具之申請書上，所附之國民身分證正反面影本，亦與
      本件留存於前述開立證券信用交易帳戶申請表上，有關被告之國民身分證正反
      面影本相同；而被告所留存之戶籍地址，為彰化縣溪洲鄉尾厝村村中巷九號，
      通訊地址為彰化市○○路一百零五號之一，電話號碼為0000000號，亦
      與本件前述融資融券契約書上，有關被告資料所留存之戶籍地址、通訊地址、
      電話號碼均相同；且被告所留存於德信證券公司印鑑卡上之印章，與本件前述
      融資融券契約書上，有關被告留存之印章，經本院以肉眼比對，亦屬相符，此
      有德信證券公司九十年十一月九日德信證（九○）字第一六七號函，以及所附
      之委託買賣證券受託契約、櫃臺買賣有價證券開戶契約、申請表、印鑑卡在卷
      。另依被告於八十七年十月二日，向合作金庫銀行繼榮分行（原為台中市第五
      信用合作社）開設之第○一三八○八之二號帳戶，係用以作為本件前述向原告
      申請開立之第000000000號之股票信用交易帳戶，融資買進股票繳納
      融資買進股票自備款之用。而依被告於上開第○一三八○八之二號存款帳戶留
      存之印鑑章，與前述融資融券契約書上，有關被告留存之印章，再經本院以肉
      眼比對，亦屬相符，此亦有合作金庫銀行繼榮分行九十年十一月九日合金繼字
      第○五二三號函，以及所附之客戶交易明細查詢、開戶印鑑卡在卷。可知被告
      向合作金庫銀行繼榮分行開設之第○一三八○八之二號帳戶，用以作為本件前
      述向原告申請開立之第000000000號之股票信用交易帳戶，融資買進
      股票繳納融資買進股票自備款，與前述原告簽訂之融資融券契約書，所留存之
      印鑑章、戶籍地址、通訊地址、連絡電話，均屬相同。
（五）末查，本件被告之訴訟代理人己○○，與被告為堂兄弟關係，己○○於八十年
      間起至八十七年十二月左右，即任職於聚隆公司，擔任工務處處長；而己○○
      因係由聚隆公司自台灣化學股份有限公司挖角至聚隆公司擔任上開職務，聚隆
      公司進而給予己○○優先承購聚隆公司股權之權利；且己○○之配偶即證人陳
      貴美，即因上開緣故，自八十六年五月十一日起至八十九年五月十日止，擔任
      聚隆公司之監察人，此有聚隆公司之公司變更登記事項卡在卷，亦經證人陳貴
      美結證屬實，復為被告之訴訟代理人己○○所不爭執。可知於八十七年十月十
      三日，以被告之名義，持與被告目前持有之國民身分證相符之正反面影本，向
      原告申請本件融資帳戶時，被告之訴訟代理人己○○及配偶即證人陳貴美，分
      別擔任聚隆公司之工務處處長與監察人。參以，於八十七年間，聚隆公司之董
      事長鄭孟松和財務處長吳秋月，因聚隆公司於八十七年四月四日上市，借用本
      件被告等共七十四戶人頭使用，以為聚隆公司股價護盤，亦經台灣彰化地方法
      院八十九年度訴字第二七八號刑事判決，均以觸犯刑法背信罪，均判處有期徒
      刑一年六月，均緩刑三年，此亦有上開刑事判決書在卷。則被告係因被告之訴
      訟代理人己○○及配偶即證人陳貴美，分別擔任聚隆公司之工務處處長與監察
      人之緣故，而交付被告之國民身分證予己○○或陳貴美，以申請本件融資帳戶
      ，供聚隆公司之董事長鄭孟松和財務處長吳秋月，為聚隆公司股價護盤，應堪
      認定。故可知本件上開信用交易帳戶，應係聚隆公司之董事長鄭孟松和財務處
      長吳秋月，為聚隆公司之股價護盤，為處理融資購買股票事宜，經由被告之同
      意所開設，被告並同意聚隆公司使用該信用交易帳戶，融資買賣股票。則被告
      抗辯並非融資融券契約書之相對人，亦未向原告申請開立系爭信用交易帳戶，
      自無足採。
六、按；「甲方（指被告）向乙方（指原告）融資融券所生權利義務，應依乙方融資
    融券業務操作辦法及有關法令規章之規定辦理。」兩造所簽訂之融資融券契約書
    第一條約定有明文。本件被告確係與原告簽訂融資融券契約書，而申請開立上開
    信用交易帳戶，並同意聚隆公司之董事長鄭孟松和財務處長吳秋月，使用該信用
    交易帳戶下單購買股票，已如前爭點部分所述。則被告自應對於經聚隆公司之董
    事長鄭孟松和財務處長吳秋月，由聚隆公司之財務課人員即李崇吉下單，所融資
    購買之上開股票，依首揭融資融券契約書第一條之約定，負擔融資購買系爭股票
    之責任。次按，「甲方之融資融券，如未依規定補繳融資融券差額，乙方均應委
    託證券商在證券市場，處分甲方提供之各項擔保，如有任何差額，並負責補足。
    」、「倘因市價變動，致擔保維持率低於百分之一百二十時，本公司（指原告）
    即通知委託人（指被告）於通知送達之二個營業日補繳差額。」、「融資利息於
    甲方償還融資時，本息一次償還；甲方如超過規定期限未償還融資，乙方並得按
    核定利率百分之十加收違約金。」、「委託人未依第二十條約定補繳差額者，本
    公司即於次一營業日起委託證券商處分擔保品。」兩造所簽訂之融資融券契約書
    第五條、第六條、第七條、操作辦法第二十條、第四十三條復分別約定有明文。
    本件被告以融資之方式，所購買之聚隆公司股票，因不足法定維持率，於原告通
    知補足差額後，被告仍未補繳，此有信用交易應補差價明細表、大宗限時掛號函
    件存根聯各一份在卷足稽。是依前述融資融券契約書第五條、第六條、操作辦法
    第二十條、第四十三條之約定，原告自得處分該擔保品。而原告於處分上開系爭
    股票後，所得金額扣抵手續費、證券交易稅、融資利息、融資本金後，被告尚欠
    原告柒拾陸萬仟壹佰零玖元，及自八十八年一月十二日起算，按年息百分之九
    點九五之利息、違約金，此亦有財政部證券暨期貨管理委員會八十七年二月十二
    日復證（八七）字第一六六號函、信用交易應補差價明細表、信用交易應處分擔
    保品明細表在卷可證，亦為被告所不爭執。從而，原告依融資融券契約書第六條
    、第七條之約定，請求被告給付柒拾陸萬仟壹佰零玖元，及自八十八年一月十
    二日起至清償日止，按年息百分之九點九五計算之利息；並按上開利率百分之十
    加計違約金；為有理由，應予准許。
七、本件事證已臻明確，兩造其餘主張、陳述及所提證據，經審酌與本院前揭判斷不
    生影響，毋庸再予審酌，併此敘明。
乙、據上論結，原告之訴為有理由，依民事訴訟法第七十八條，判決如主文。
中      華      民      國    九十二    年      一      月     十六     日
                                 民事第六庭法      官  姜悌文
右為正本係照原本作成
如對本判決上訴，須於判決送達後廿日內向本院提出上訴狀，並依上訴利益繳納百分
之一點六五之上訴費，若未繳納，逕依民事訴訟法施行法第九條之規定，顯然明知上
訴要件有欠缺，駁回上訴。
中      華      民      國    九十二    年      一      月     十七     日
                                          法院書記官  陳鳳瀴


司法院資訊處製作；財團法人民間司法改革基金會備份。
